【裁判字號】    99,訴,185
【裁判日期】    990430
【裁判案由】    侵權行為損害賠償
【裁判全文】
臺灣板橋地方法院民事判決               99年度訴字第185號
原      告  乙○○
訴訟代理人  沈志成律師
            張錦春律師
被      告  甲○○
上列當事人間請求侵權行為損害賠償事件，經本院刑事庭移送前
來（98年度簡附民字第421 號），於民國99年4 月22日言詞辯論
終結，判決如下：
    主    文
被告應給付原告新臺幣壹佰萬零貳佰貳拾玖元，及自民國九十九
年四月二十二日起至清償日止，按年息百分之五計算之利息。
原告其餘之訴駁回。
訴訟費用由被告負擔五分之三，餘由原告負擔。
本判決第一項於原告以新臺幣參拾肆萬元為被告供擔保後，得為
假執行。
原告其餘假執行之聲請駁回。
    事實及理由
一、被告經合法通知，未於言詞辯論期日到場，核無民事訴訟法
    第386 條各款所列情形，爰依原告聲請，由其一造辯論而為
    判決。
二、原告主張：
  (一)被告甲○○於民國97年12月29日2 時45分許在臺北縣板橋市
    ○○路○段路上，搭乘由原告所駕駛之車牌號碼913-ML號營
    業小客車欲返回家中，嗣於同日3 時10分許，到達被告位於
    臺北縣板橋市縣○○道○ 段115 號家樓下時，因被告稱需上
    樓回家拿錢方能付清車資，原告恐被告就此遁逃，因而與被
    告一同上樓，嗣被告基於傷害之故意，於其住家三、四樓樓
    梯間，徒手毆打原告，並用腿踹原告之身體，致原告因而受
    有右側股骨骨折之傷害，而需裝置人工半髖關節，此據本院
    以98年度簡字第8438號判處被告有期徒刑4 月在案。
  (二)被告上開不法侵害行為，致侵害原告之身體及健康權，而受
    有下列損失：
  1.醫療費用：原告因上開傷害，先後至臺北縣立醫院、亞東醫
    院進行診療，共支出自費額為新臺幣（下同）83,111元。
  2.看護費用：原告因被告之前揭不法行為受有右側股骨骨折，
    並接受開放性復位併內固定手術及右人工半髖關節再換置手
    術，住院期間即97年12月29日至98年1 月14日，及98年3 月
    12日至同年3 月18日，前後共24日及出院後遵醫囑附需修養
    2 個月之前間，均由原告之配偶陳敏秀照顧，以最低基本薪
    資計算，受有48,384元（17,280÷30×84＝48,384）。
  3.醫療用品部分：原告因上開傷害，須購買醫療用品，計有50
    0 元。
  4.交通費用部分：原告因受有前開傷害，無法與往常一般活動
    ，出院後仍須經常往返醫療治療及復健，其所支出之交通費
    ，計有19,280元，自應由被告負擔。
  5.工作損失：原告受傷前擔任計程車司機，自97年12月29日起
    迄今仍無法外出工作，以最低基本工資17,280元，計算原告
    自97年12月29日起至98年11月20日止所受之工作損失188,35
    2元（17,280÷30×327＝188,352）。
  6.減少勞工能力損失：原告接受開放性復位併內固定手術及右
    人工半髖關節換置手術，致一下肢遺存假關節且有顯著運動
    障礙，勞動能力減少30％，而原告逾97年12月29日之年齡為
    56歲，客觀尚可工作至65遂，以最底基本薪資17,280，扣除
    9年之中間利息再乘以30％，計受有452,762元之損失。
  7.原告上開傷害，精神上受有巨大之痛苦，非常人所能體會，
    故受有非財產上之損害50萬元。
  (三)是以，原告自得依民法第184 條第1 項、第191 條之2 、第
    193 條第1 項、第195 條第1 項規定提起本件訴訟，並減縮
    聲明為被告應給付原告1,375,500 元，及自99年4 月20日起
    至清償日止，按年息5 ％計算之利息；願供擔保，請准宣告
    假執行。
三、被告未於言詞辯論期日到場，亦未提出任何書狀作何聲明或
    陳述。
四、原告主張被告基於傷害之故意，於其住家三、四樓樓梯間，
    徒手毆打原告，並用腿踹原告之身體，致原告因而受有右側
    股骨骨折之傷害等情，業據其提出與所述相符之本院98年度
    簡字第8438號刑事簡易判決、臺北縣立醫院及亞東醫院診斷
    證明書為證，被告已於相當時期受合法之通知，而於言詞辯
    論期日不到場，亦未提出（準備）書狀爭執，依民事訴訟法
    第280 條第3 項前段、第1 項規定，視同自認。原告此部分
    之主張，應信為真實。
五、按「因故意或過失，不法侵害他人之權利者，負損害賠償責
    任」、「不法侵害他人之身體或健康者，對於被害人因此喪
    失或減少勞動能力或增加生活上之需要時，應負損害賠償責
    任」、「不法侵害他人之身體、健康、名譽、自由、信用、
    隱私、貞操，或不法侵害其他人格法益而情節重大者，被害
    人雖非財產上之損害，亦得請求賠償相當之金額」、「損害
    賠償，除法律另有規定或契約另有訂定外，應以填補債權人
    所受損害及所失利益為限」，民法第191 條之2 、第184 條
    第1 項前段、第193 條第1 項、第195 條第1 項前段、第21
    6 條第1 項分別定有明文。被告上開傷害原告，致原告受有
    上開傷害等情，其證據業如前述。是原告請求被告依上開規
    定負損害賠償責任，洵屬有據。茲就原告之請求審酌如下：
  (一)醫療費部分：原告主張其因遭受被告傷害，而先後前往臺北
    縣立醫院、亞東醫院就診，支出醫藥費之自負額部分計83,1
    11元等語，有上開診斷證明書及上開二醫院收據為證（見本
    院98年度簡附民字第421 號卷第4-9 頁），核屬必要費用，
    應予准許。
  (二)增加生活上之需要費用部分：親屬間之照養，並不因此而免
    除被告應負擔之看護費用。又原告因上開傷害確實購買醫療
    用品及來往就醫之交通費用合計有68,164元，復有原告所提
    出之大眾醫療器材有限公司、計程車收據在卷可稽（見同上
    卷第10-30頁）。
  (三)工作損失部分：參酌原告於97年12月29日住院迄98年1 月14
    日出院，共住院17日，醫囑並認定宜休養2 個月，嗣原告於
    休養期間即98年3 月13日進行右人工半髖關節置換手術，共
    住院7 日，醫囑則認定須休養及復健治療3 個月，此有臺北
    縣立醫院、亞東醫院收據為證（見同上卷第4-6 頁），此段
    時間原告無法工作，自然受有損害，是以原告因傷無法工作
    之日數應為5 個月又17日即167 天（計算式，原告二次手術
    後各應休養2 、3 個月，第一次手術之住院日數17日），以
    原告每月最低基本薪資17,280元為計算基準，原告受有之損
    失應為96,192元（計算式：17,280÷30×167 ＝96,192），
    逾此部分之主張，應不足採。
  (四)減少勞工能力損失部分：原告接受開放性復位併內固定手術
    及右人工半髖關節換置手術，致一下肢遺存假關節且有顯著
    運動障礙等事實，已如前述，本院審酌原告所受之傷勢、工
    作性質及其年齡等情況，認原告主張勞動能力減少30％，應
    屬可採，而原告逾97年12月29日之年齡為56歲，客觀尚可工
    作至65遂，以最底基本薪資17,280，扣除9 年之中間利息再
    乘以30％，計受有452,762 元之損失。
  (五)精神慰撫金：按「慰撫金之賠償其核給之標準固與財產上損
    害之計算不同，然非不可斟酌雙方身分資力與加害程度，及
    其他各種情形核定相當之數額」（最高法院51臺上字第223
    號判例意旨參照）。本院斟酌原告擔任計程車司機，於本件
    侵權行為已56歲（（41年11月27日生），其受有上開傷害，
    經歷二次住院開刀手術，已如前述，堪認原告精神上受有相
    當之痛苦。而被告於96、97年所得分為47,381、63,634元，
    名下無財產，業經本院依職權向財政部財稅資料中心調取其
    財產所得資料（見本院99年度訴字第185 號卷第12-20 頁）
    在卷可憑。本院審酌兩造之身分、地位、經濟能力及其他情
    形，認原告請求慰撫金賠償（非財產上損失）50萬元，尚屬
    過高，應核減為30萬元，方屬公允，是原告逾此部分之請求
    ，即不足取。
六、綜上所述，被告基於傷害之故意，於原告住家三、四樓樓梯
    間，徒手毆打原告，並用腿踹原告之身體，致原告因而受有
    右側股骨骨折之傷害等情，參酌前揭所述，本件原告合計受
    有1,000,229 元（83,111＋68,164＋96,192＋452,762 ＋30
    0,000 ＝1,000,229 ）之損害賠償金，及自99年4 月20日起
    至清償日止，按年息5 ％計算之法定遲延利息，為有理由，
    逾此部分之請求，則無理由，應予駁回。
七、原告陳明願供擔保請准宣告假執行，就原告勝訴部分，經核
    並無不合，爰酌定相當之擔保金額，予以准許。至原告敗訴
    部分，其假執行之聲請即失所附麗，應予駁回。
八、訴訟費用負擔之依據：民事訴訟法第79條。
中    華    民    國    99    年    4     月    30    日
                  民事第二庭    法  官  吳振富
以上正本係照原本作成。
如對本判決上訴，須於判決送達後20日內向本院提出上訴狀（需
按他造人數附繕本）。
中    華    民    國    99    年    4     月    30    日
                                書記官  李宏明

司法院資訊處製作；財團法人民間司法改革基金會備份。
